臺灣臺中地方法院刑事判決　　　　　　　95年度易字第3330號
公　訴　人　臺灣臺中地方法院檢察署檢察官
被　　　告　甲○○
　　　　　　丙○○
　　　　　　　　　　號17樓之.
上列被告因傷害案件，經檢察官提起公訴（95年度偵字第11184號）
，本院判決如下：
    主    文
甲○○傷害人之身體，處拘役伍拾伍日，如易科罰金，以銀元參
佰元折算壹日。
丙○○傷害人之身體，處拘役伍拾日，如易科罰金，以銀元參佰
元折算壹日。
    犯罪事實及理由
一、緣丙○○之妻戊○○於臺中市○○區○○路945號經營「瑞
    聯房屋仲介」，民國95年1月16日13時40分許，甲○○因與
    「瑞聯房屋仲介」有房屋仲介糾紛而前往上址，嗣戊○○並
    電請丙○○前往協助，詎丙○○到場後，拿出名片表明係屬
    從事警察工作，甲○○遂將丙○○之名片收入褲子口袋，並
    向丙○○言稱將檢舉丙○○等語，丙○○乃請甲○○歸還名
    片，詎甲○○不願歸還，丙○○遂上前出手欲索回名片，甲○○見狀亦出手，二人遂為爭搶名片，竟均基於傷害他人身
    體之犯意，互相以手拉扯對方，致丙○○受有左肩部瘀傷，
    甲○○則受有右上肢疼痛及頸部外傷等傷害。
二、按現行刑事訴訟法為保障被告之反對詰問權，排除具有虛偽
    危險性之傳聞證據，以求實體真實之發見，於該法第一百五
    十九條第一項明定被告以外之人於審判外之言詞或書面陳述
    ，除法律有規定者外，不得作為證據。又被告以外之人於審
    判外之陳述，雖不符前四條之規定（即刑事訴訟法第一百五
    十九條之一至同條之四），而經當事人於審判程序同意作為
    證據，法院審酌該言詞陳述或書面陳述作成時之情況，認為
    適當者，亦得為證據；當事人、代理人或辯護人於法院調查
    證據時，知有第一百五十九條第一項不得為證據之情形，而
    未於言詞辯論終結前聲明異議者，視為有前項之同意，刑事
    訴訟法第一百五十九條之五定有明文。本件檢察官、被告二
    人並未就卷內證據資料之證據能力有所爭執，且迄於言詞辯
    論終結前，均未主張有刑事訴訟法第一百五十九條第一項不
    得為證據之情形，是應認已同意卷內證據均得作為證據，且
    經本院審酌後，認無不適當之情形，應認本案調查之卷內證
    據均有證據能力，合先敘明。
三、訊據被告甲○○、丙○○二人固均坦承於上開時地發生爭執
    ，惟均矢口否認有何傷害犯行，被告甲○○辯稱：丙○○的
    名片當時放在伊面前之桌上，伊看到他警察的身份，說要檢
    舉他，就將名片放在褲子口袋要離開，丙○○搶到門口，一
    支手勒住伊的脖子，另一支手扭住伊的手，以擒拿的方式將
    伊整個人壓在地上，並動手要拿伊口袋裡面的名片，伊全無
    還手之餘地，自無拉扯或毆打丙○○，且伊係至被告丙○○
    將名片拿走後，才知丙○○要取回名片云云。被告丙○○辯
    稱：伊係為取回名片，與甲○○只是互相拉扯，並無傷害甲○○之故意云云。經查:
（一）前揭被告甲○○、丙○○互相拉扯傷害之事實，業據告訴
      人即被告甲○○、丙○○於偵查及本院審理中相互指述明
      確，並有國泰綜合醫院新竹分院及澄清綜合醫院診斷證明
      書各一紙在卷可參。
（二）證人丁○○於檢察事務官偵訊中證稱：「甲○○將丙○○
      名片放在口袋中，丙○○要搶回名片，他們二人就在地上
      拉扯」、「我有看到他們有互相拉扯對方」等語，證人戊○○於本院證稱：「伊為了安全請伊先生丙○○到公司來
      跟甲○○談，伊先生當時拿出名片向他自我介紹，甲○○
      就說警察有什麼了不起，我專門吃警察的，伊先生就要跟
      甲○○要回名片，甲○○執意不給，雙方為了搶那張名片
      拉扯」、「（問：被告二人拉扯多久？）約五至十分鐘」
      、「（問：被告二人拉扯過程有無因為失去平衡二人一起
      倒在地上？）有。當時狀況很亂，他們二人倒地時，是在
      一起的」等語，足見被告甲○○、丙○○確有互相拉扯之
      事實。
（三）被告甲○○於檢察官偵訊中供稱：伊遭被告丙○○一手掐
      脖子一手扭轉右手，整個過程約五分鐘等語（九十五年度
      偵字第一一八四號卷第十五頁），經核與證人戊○○前揭
      關於被告甲○○、丙○○雙方拉扯之時間約略相符，苟被
      告甲○○於離去之際突遭被告丙○○以一手掐脖子一手扭
      轉右手並反轉壓制於地面，其身體自由受完全之壓制而全
      無反手餘地，被告丙○○為取回被告甲○○褲子口袋中之
      名片，衡情要無需耗費時間達五分鐘時間之可能，被告甲○○前揭所辯其全無反手餘地云云，顯不可採。又被告丙○○於事發之初既僅係為取回名片，苟非被告甲○○不願
      歸還，衡情丙○○要無動手上前拉扯被告甲○○之必要，
      是被告甲○○辯稱其係迨至被告丙○○取回名片始知丙○○要取回名片云云，亦不可採，本案係被告二人為爭搶名
      片而互生傷害之犯意，堪以認定。
（四）按正當防衛必須對於現在不法之侵害始得為之，侵害業已
      過去，即無正當防衛可言。至彼此互毆，又必以一方初無
      傷人之行為，因排除對方不法之侵害而加以還擊，始得以
      正當防衛論。故侵害已過去後之報復行為，與無從分別何
      方為不法侵害之互毆行為，均不得主張防衛權要旨：正當
      防衛必須對於現在不法之侵害始得為之，侵害業已過去，
      或無從分別何方為不法侵害之互毆行為，均不得主張防衛
      權，且衡之一般社會經驗法則，互毆係屬多數動作構成單
      純一罪而互為攻擊之傷害行為，縱令一方先行出手，而還
      擊之一方在客觀上苟非單純對於現在不法之侵害為必要排
      除之反擊行為，因其本即有傷害之犯意存在，則對其互為
      攻擊之還手反擊行為，自無主張防衛權之餘地。（最高法
      院三十年度上字第一○四○號判例、九十二年度台上字第
      三○三九號判決參照）。查被告甲○○係將被告丙○○之
      名片置於褲子口袋中一節，業據被告甲○○、丙○○供陳
      一致，苟被告丙○○嗣僅係為取回被告甲○○口袋中之名
      片，衡情要無再出手拉扯被告甲○○上身，致甲○○及受
      有前揭右上肢及頸部外傷之情形，又苟被告甲○○僅係遭
      被告丙○○壓致而未出手拉扯，衡情被告丙○○亦無致受
      有前揭左肩部傷害之可能，被告甲○○、丙○○既互相拉
      扯致其等受有前揭傷害，依前揭說明，顯均非基於防衛之
      意思，而係以傷害之犯意互相攻擊拉扯。
（五）證人乙○○固於本院證稱：伊到場後目睹被告丙○○將被
      告甲○○壓制於地面並搜甲○○口袋，甲○○並未反抗等
      語等語，惟查證人乙○○並未自始目睹被告丙○○、甲○○前揭爭執及肢體接觸，而係於被告甲○○倒地後始到場
      一節，亦據證人乙○○證述明確，是證人乙○○之證詞，
      僅足證明證人乙○○到場後並未目睹被告甲○○拉扯傷害
      被告丙○○，要不足逕為被告甲○○於證人乙○○到場前
      未有前揭犯行之認定。
（六）證人丁○○業已就其所目睹之事實部分證述明確，又本案
      事證已明，被告甲○○、丙○○聲請再傳喚證人丁○○，
      自無必要。末以測謊鑑識係就被測試人於測試時之心理狀
      況所產生之生理反應，據以判斷被測試人有無說謊，常因
      受測人對於問題之理解及受測人心理、智識之成熟與否而
      受影響，因此所為之測謊結果，僅足為偵辦案件之參考方
      法，未必準確，僅得於所使用之測謊儀器及其測試之問題
      與方法具專業可靠性時，依補強性法則供裁判之佐證，惟
      究不得作為有罪或無罪判決之唯一證據，本案事證既明已
      如前述，亦無再依被告甲○○聲請送測謊鑑定之必要，均
      附此敘明。
（七）綜上所述，被告丙○○、甲○○所辯，要屬事後卸責之詞
      ，不足採信，本案事證明確，被告丙○○、甲○○犯行均
      堪以認定。
四、論罪科刑部分
（一）新舊法比較：被告丙○○、甲○○行為後，刑法第四十一
      條第一項前段有關易科罰金折算之標準，業經總統於九十
      四年二月二日公布修正，自九十五年七月一日施行，由「
      得以一元以上三元以下折算一日，易科罰金」，並適用修
      正前罰金罰鍰提高標準條例第二條（現已刪除）之規定，
      提高為「得以新台幣一千元、二千元或三千元折算一日，
      易科罰金」，且刪除「因身體、教育、職業、家庭之關係
      或其他正當事由，執行顯有困難者」之條件，依修正施行
      後刑法第二條第一項「行為後法律有變更者，適用行為時
      之法律。但行為後之法律有利於行為人者，適用最有利於
      行為人之法律」之規定，比較修正前後刑法第四十一條第
      一項前段之規定，修正後之規定，並未較有利於被告。從
      而依修正後刑法第二條第一項前段、但書規定之「從舊從
      輕」原則，修正後刑法之規定並非較有利於被告二人，本
      案自應一體適用被告丙○○、甲○○行為時即修正前刑法
      之前揭規定予以論處。
（二）核被告被告丙○○、甲○○所為，均係犯刑法第二百七十
      七條第一項之傷害罪。爰審酌被告甲○○前曾有毀損、賭
      博之前案紀錄，此有臺灣高等法院被告全國前案紀錄一份
      在卷可參，被告丙○○、甲○○均僅因細故遽為本件犯行
      ，被告二人均僅係以手拉扯傷害，且被害人即被告二人傷
      勢均非重，犯後均未能與對方和解等一切情狀，認公訴人
      就被告甲○○部分具體求處有期徒刑三月容有過重，爰分
      別量處如主文所示之刑，並均諭知易科罰金之折算標準。
據上論斷，應依刑事訴訟法第二百九十九條第一項前段，刑法第
二條第一項前段、第二百七十七條第一項、修正前刑法第四十一
條第一項前段，罰金罰鍰提高標準條例第一條前段、修正前罰金
罰鍰提高標準條例第二條，判決如主文。
中　　華　　民　　國　　96　　年　　1 　　月　　31　　日
                  臺灣臺中地方法院刑事第二庭
                          審判長  法  官  林清鈞
                                  法  官  陳姵君
                                  法  官  郭書豪
上正本證明與原本無異。
如不服本判決，應於送達後十日內向本院提出上訴狀（須附繕本
），上訴於台灣高等法院台中分院。
中　　華　　民　　國　　96　　年　　1 　　月　　31　　日
                                  書記官  陳美虹
附錄本案論罪科刑法條：
刑法第二百七十七條第一項：
傷害人之身體或健康者，處三年以下有期徒刑、拘役或一千元以
下罰金。
